臺灣高雄地方法院民事裁定          100年度司家聲字第567號
聲  請  人  蘇志成律師即被繼承人黃能源之遺產管理人
上聲請人聲請核定遺產管理人報酬事件，本院裁定如下：
    主  文
聲請人任被繼承人黃能源（男，民國○○○年○月○○○日生，
身分證統一編號：Ｚ000000000號，民國九十八年三月
二十一日死亡）遺產管理人之報酬核定為新臺幣肆萬柒仟元。
程序費用新臺幣壹仟元由被繼承人黃能源之遺產負擔。
    理  由
一、本件聲請意旨略以：聲請人前經鈞院以98年度司財管字第17
    1 號民事裁定選任為被繼承人黃能源（男，民國○○年○ 月○○
    日生，身分證統一編號：Ｚ000000000號）之遺產管理人，嗣
    依鈞院98年度司家催字第507 號民事裁定為公示催告，並於
    98年12月31日刊登於台灣新生報，而被繼承人黃能源所遺坐
    落高雄市○○區○○段1410之2 地號土地及其上2650建號建
    物現由鈞院民事執行處以100 年度司執字第149012號強制執
    行事件程序鑑價中，鑑價總值計新臺幣（下同）1,948,888
    元。茲因被繼承人之債權人業已聲請強制執行，又無親屬會
    議可資酌定本件報酬數額，另聲請人管理本件遺產事宜已支
    出費用6,675 元及本件聲請費1,000 元，爰依民法第1183條
    及「代管無人承認繼承作業要點」第14點第3 項規定，以管
    理遺產報酬不得低於遺產現值百分之一為計算標準，暨參酌
    相關管理事務繁雜及現今律師承辦案件收費行情，及為利於
    本件報酬得於強制執行程序中參與分配，爰依法狀請鈞院裁
    定本件遺產管理報酬為61,675 元等語。
二、按「遺產管理人，得請求報酬，其數額由親屬會議按其勞力
    及其與被繼承人之關係酌定之。」、「依本法之規定應開親
    屬會議時，由當事人、法定代理人或其他利害關係人召集之
    。」、「親屬會議不能召開或召開有困難時，依法應經親屬
    會議處理之事項，由有召集權人聲請法院處理之。」，民法
    第1183條、第1129條、第1132條第2 項前段分別定有明文。
三、經查：
  (一)本件被繼承人黃能源死亡後，其繼承人等均已拋棄繼承權，
    且未經親屬會議選定遺產管理人，經本院選任聲請人為被繼
    承人之遺產管理人乙節，有聲請人提出之本院98年度司財管
    字第171 號民事裁定暨其確定證明書各1 份附卷可稽，堪信
    為真實。準此，聲請人顯難召開親屬會議酌定其管理遺產之
    報酬，是其本於利害關係人之地位，聲請本院酌定報酬，洵
    屬有據。
  (二)聲請人主張之前揭事實，除上述民事裁定外，另據其提出被
    繼承人黃能源之財政部高雄市國稅局財產歸屬資料清單、土
    地登記謄本、建物登記謄本、本院98年度司家催字第507 號
    民事裁定、台灣新生報刊登廣告證明單、分類廣告費收據、
    本院民事執行處100 年12月14日雄院高100 司執梅字第1490
    12號函、鑑估報告書、地政士辦理各項案件費用明細表等件
    各1 份為證，堪信為真實。本院審酌：聲請人處理上開事務
    及後續處理所需時間之久暫、耗費人力之程度及各債權人受
    償權利之保障等一切情狀，認本件遺產管理人之報酬以47,0
    000 元（含已代墊費用）為適當，爰酌定如主文第1 項所示
    。至財政部訂頒「代管無人承認繼承遺產作業要點」第14點
    第3 項規定，管理遺產報酬不得依於遺產現值百分之一，僅
    供法院斟酌，尚非為據以論酬之依據，併此敘明。
四、末按依法應由關係人（包括聲請人、相對人及其他利害關係
    人）負擔費用者，法院裁定命關係人負擔時，應一併確定其
    數額，非訟事件法第24條第1 項所明定。經核本件聲請事件
    ，應徵之程序費用為1,000 元，依非訟事件法第157 條規定
    ，應由遺產負擔，爰併予確定如主文第2 項所示，附此敘明
    。
五、依非訟事件法第157 條、第24條第1 項，裁定如主文。
六、如對本裁定抗告，須於裁定送達後10日之不變期間內，向本
    院提出抗告狀，並繳納抗告費新臺幣1,000 元。
中    華    民    國    100   年    12    月    27    日
                  家事法庭  司法事務官